【裁判字號】    92,上訴,1765
【裁判日期】    921114
【裁判案由】    毒品危害防制條例
【裁判全文】
臺灣高等法院刑事判決                          九十二年度上訴字第一七六五號
    上  訴  人
    即  被  告  甲○○
    選任辯護人  楊貴森  律師
右上訴人因毒品危害防制條例案件，不服臺灣士林地方法院九十一年度訴字第一六七
號，中華民國九十二年三月十一日第一審判決（起訴案號：臺灣士林地方法院檢察署
九十一年度偵字第一五三七號、九十一年度偵緝字第九三號、九十一年度毒偵字第三
四八、四０一號），提起上訴，本院判決如左：
    主  文
原判決關於意圖販賣而持有第一、二級毒品部分暨執行刑均撤銷。
甲○○意圖販賣而持有第一級毒品，處有期徒刑拾年，扣案附表編號一所示之毒品沒
收銷毀之，附表編號三所示塑膠分裝鏟壹支、分裝袋參佰捌拾壹只均沒收。又意圖販
賣而持有第二級毒品，處有期徒刑伍年，扣案附表編號二所示之毒品沒收銷燬之，附
表編號三所示天平磅秤壹臺、分裝袋玖拾捌只均沒收。應執行有期徒刑拾壹年，扣案
附表編號一、二所示之毒品均沒收銷燬之，附表三編號所示之物，均沒收。
    事  實
一、甲○○於民國（下同）八十二年間，因違反麻醉藥品管理條例案件，經臺灣士林
    地方法院判處有期徒刑九月確定，又於八十三年間再因違反麻醉藥品管理條例，
    經本院判處有期徒刑五年六月確定，另於八十四年間因肅清煙毒條例案件，又為
    臺灣士林地方法院判處有期徒刑三年二月，合併應執行刑有期徒刑八年，並與接
    續前開有期徒刑九月執行，於八十七年八月二十五日假釋出監，現仍在假釋保護
    管束期間，竟仍不知悔改，復有下列行為：
  (一)甲○○基於意圖販賣而持有第二級毒品安非他命之犯意，於九十年三月七日，在
    台北市○○區○○街三二三巷四五號三樓租屋處，持有第二級毒品安非他命。嗣
    於同日二十一時許，經警接獲該處有毒品交易進行之線報而先至該處埋伏，嗣進
    入甲○○之前開住處，當場自甲○○之上衣口袋查獲甲○○意圖販賣而持有之第
    二級毒品安非他命六包（總毛重三十點七公克，總淨重二十七點八八公克，驗餘
    總淨重二七點七三公克），供己施用之大麻一包（淨重二點一八公克，包裝重零
    點五八公克）、第一級毒品海洛因二包（合計淨重二點二五公克，包裝重零點六
    三克，純度百分之二三點九六，純質淨重零點五四公克），並在該屋內之床頭櫃
    上查獲可供販賣安非他命所用之天平磅秤乙臺、分裝袋九十八只、另在該屋內之
    四方桌上查獲安非他命吸食器一只及注射針筒一支（此二者非供本案犯罪所用）
    。
  (二)甲○○於九十年九月中旬自台灣台北監獄強制戒治期滿後，另行起意，基於意圖
    販賣而持有第一級毒品海洛因之犯意，於九十一年一月二十八日，在台北市大同
    區○○○路○段六六巷十號四樓租屋處，持有第一級毒品海洛因，嗣於同日二十
    時許，為警於上址屋內之床頭櫃查獲安非他命吸食器乙組，並於床邊地上之黑色
    皮包內查獲甲○○意圖販賣而持有之第一級毒品海洛因十七包（總淨重二七點三
    一公克，包裝重二點九一公克，純度百分之五九點八七，純質淨重一六點三五公
    克）、可供販賣海洛因所用之塑膠分裝鏟一支、分裝袋三百八十一只，及供己施
    用之第二級毒品安非他命一包（總毛重二點七二公克、總淨重二點二公克，驗餘
    總淨重二點一八公克）、大麻一包（煙草淨重四點二八公克，包裝重零點九二公
    克）及注射針筒十五支。（甲○○另犯施用第一、二級毒品部分已判決確定）。
二、案經台北市政府警察局文山二分局及北投分局移請台灣士林地方法院檢察署檢察
    官偵查起訴。
    理  由
一、訊據上訴人即被告甲○○矢口否認有何意圖販賣而持有毒品之犯行，辯稱九十年
    三月七日扣案之安非他命六包，是供自己施用，天平磅秤乙臺、分裝袋九十八只
    ，係前屋主留下，非其所有；九十一年一月二十八日扣案之海洛因也是供自己施
    用，分裝袋三百八十一只係屋主留下，無販賣牟利之意圖云云。經查：
  (一)天平磅秤乙臺係警察在被告所住套房之床頭櫃上所查獲，業經當場查獲之警員呂
    明曄、賈克榮於原審到庭結證屬實，而該天平磅秤乾淨無灰塵，業經原審當庭勘
    驗明確，製有勘驗筆錄在卷可稽，顯示該天平磅秤若非新品就是經常在使用（被
    告稱已在該處居住三、四個月，若係居住前已存在，置於床頭櫃上，當會蒙積灰
    塵）；次查扣案之分裝袋九十八只及三百八十一只，均是最小號有合軌之透明塑
    膠袋，只適合裝微量藥物之用，均在被告住處查獲，而被告無法提出任何積極證
    據證明非其所有，此外，又有大量之安非他命、海洛因，及塑膠分裝鏟一支扣案
    足憑，其空言否認所有，顯是飾卸之詞，不足採信。
  (二)至於九十年三月七日扣案之第二級毒品安非他命六包（總毛重三十點七公克，總
    淨重二十七點八八公克，驗餘總淨重二七點七三公克）經鑑驗結果係平均純度百
    分之九十六點七之第二級毒品安非他命，有內政部警政署刑事警察局鑑驗通知書
    一紙（九十年五月十日刑鑑字第四三四九九號）附卷為憑；又九十一年一月二十
    八日扣案之海洛因十七包（總淨重二七點三一公克，包裝重二點九一公克，純度
    百分之五九點八七，純質淨重一六點三五公克）經鑑驗結果係第一級毒品海洛因
    ，有法務部調查局鑑驗通知書一紙（九十一年三月十二日調科壹字第○四○○○
    二八九八號）在卷可據。又被告於偵查中亦供稱其無正常收入，通常僅月入新台
    幣一至二萬元，憑其資力，難謂其無初以自己吸食之用而持有毒品，嗣後卻另行
    起意販賣所持有之毒品以賺取生活費之意圖，況於被告住處尚查獲有能供販賣所
    用之天平磅秤、塑膠分裝鏟以及大量之分裝袋，若被告持有毒品確係僅供自己吸
    食之用，應無準備分裝毒品所需工具之必要。
  (三)又參諸醫學臨床研究文獻上之報告，安非他命，人類最低致死劑量每公斤體重為
    一．三毫克，經治療而存活的個案報告為每公斤體重二十八毫克。在臺灣臨床上
    有報告發現長期濫用者每日吸用約三公克，而無明顯中毒的症狀出現，亦有報告
    指出一次注射一公克而無明顯不適，其主要因為耐藥性的關係。每日吸食若超過
    ○．五公克以上均非常態之濫用狀況，常發生併發症危及生命。又依正常人之人
    體實驗，海洛因靜派注射單一劑量多在五至二十毫克之間，有些濫用海洛因達十
    五年以上，並具有連續二年每天靜脈注射海洛因之嚴重濫用者，接受海洛因靜脈
    注射實驗，純品海洛因每天施打劑量在四百至六百三十毫克之間，無明顯中毒症
    狀發生。被告甲○○嗣雖辯稱其一天施用量約為二公克海洛因，分為八、九次施
    用云云，倘若屬實，以其劑量之大，應早已中毒身亡。次查安非他命市場上之價
    格非常昂貴，且警方查緝毒品雷厲風行，被告如依正常每日施用之安非他命及海
    洛因之量不過係○．○一公克至○．一公克之量，何需冒險以鉅額款項，購買其
    個人短時間內吸食不完之毒品量，而不擔心為警查獲時購得毒品均遭沒收之理？
    足認被告上開所辯之詞，乃係事後卸責之詞，不足採信。又證人李基隆、賴振勝
    於警訊中雖供稱查獲之毒品係向被告所購買，然於原審調查時卻均否認有向被告
    購買毒品，並稱係經員警指示才會如此說等語，渠等前後不一之證詞，已有矛盾
    ；而被告亦堅詞否認有販賣毒品於李基隆或賴振勝，且查獲員警亦未親見被告與
    上開二人交易毒品之情形，僅係據證人李基隆、賴振勝片面之供述而認其毒品係
    向被告購買，此外，復查無其他積極證據足資認定被告確已販賣毒品於上開證人
    ，是自難遽此認定被告所為係犯販賣毒品罪，附為說明。綜之，本件事證明確，
    被告甲○○意圖販賣而持有第一、二級毒品之犯行堪以認定，應依法論科。
二、查海洛因是毒品危害防制條例第二條第二項第一款之第一級毒品；安非他命是同
    條例第二條第二項第二款之第二級毒品。次查所謂意圖販賣而持有毒品，以其購
    入持有之初，尚無販賣營利之犯意，嗣意圖販賣而未完成販賣行為，始足當之。
    本件被告甲○○意圖販賣而持有海洛因及安非他命，核其所為，分別係犯毒品危
    害防制條例第五條第一項之意圖販賣而持有第一級毒品罪及同條例第五條第二項
    之意圖販賣而持有第二級毒品罪。被告所犯上揭二罪，犯意個別，罪名互異，應
    分論併罰。原審對被告予以論罪科刑，固非無見，惟查，原判決既認被告所為係
    犯毒品危害防制條例第五條第一、二項之意圖販賣而持有第一、二級毒品罪，然
    於理由欄中卻又論述被告購入毒品之目的，均係為出售予他人獲利（按：若自始
    即以販賣毒品為目的而販入，應論以販賣毒品罪），顯有矛盾，而有未洽，被告
    上訴否認犯罪，雖無理由，惟原判決關此部分既有可議而無可維持，自應由本院
    予以撤銷改判。爰審酌被告犯罪之動機、目的、所受之刺激、手段、品行、智識
    程度、所生危害及犯罪後之態度等一切情狀，量處如主文第二項所示之刑，並定
    其應執行之刑。
三、扣案如附表編號一所示第一級毒品海洛因十七包（總淨重貳拾柒點參壹公克，包
    裝重貳點玖壹公克，純度百分之五九點八七，純質淨重拾陸點參伍公克）、附表
    編號二所示第二級毒品安非他命陸包（總毛重參拾點柒公克，總淨重貳拾柒點捌
    捌公克，驗餘總淨重貳拾柒點柒參公克）均係毒品，應依毒品危害防治條例第十
    八條第一項前段沒收銷燬之。附表編號三所示天平磅秤壹臺、分裝袋玖拾捌只及
    參佰捌拾壹只、塑膠分裝鏟壹支，係被告所有供犯罪預備之物，應依刑法第三十
    八條第一項第二款，併予宣告沒收。
據上論斷，應依刑事訴訟法第三百六十九條第一項前段、第三百六十四條、第二百九
十九條第一項前段，毒品危害防治條例第五條第一項、第二項、第十八條第一項前段
，刑法第十一條、第五十一條第五款、第三十八條第一項第二款，判決如主文。
本案經檢察官林炳雄到庭執行職務。
中      華      民      國    九十二    年     十一     月     十四     日
                              台灣高等法院刑事第十二庭
                                    審判長法  官  劉  景  星
                                          法  官  陳  博  志
                                          法  官  陳  志  洋
右正本證明與原本無異。
如不服本判決應於收受送達後十日內向本院提出上訴書狀，其未敘述上訴之理由者並
得於提起上訴後十日內向本院補提理由書（均須按他造當事人之人數附繕本）。
                                          書記官  蔡  佩  珊
中      華      民      國    九十二    年     十一     月     十七     日
附錄本案論罪科刑法條全文：
毒品危害防制條例第五條第一項、第二項
意圖販賣而持有第一級毒品者，處無期徒刑或十年以上有期徒刑，得併科新台幣七百
萬元以下罰金。
意圖販賣而持有第二級毒品者，處五年以上有期徒刑，得併科新台幣五百萬元以下罰
金。
附表：
一、第一級毒品海洛因十七包（總淨重貳拾柒點參壹公克，包裝重貳點玖壹公克，純
    度百分之五九點八七，純質淨重拾陸點參伍公克）。
二、第二級毒品安非他命陸包（總毛重參拾點柒公克，總淨重貳拾柒點捌捌公克，驗
    餘總淨重貳拾柒點柒參公克）。
三、天平磅秤壹臺、分裝袋玖拾捌只及參佰捌拾壹只、塑膠分裝鏟壹支。


司法院資訊處製作；財團法人民間司法改革基金會備份。
